臺灣高等法院刑事判決　　　　　　　　　94年度軍上字第14號
上　訴　人
即　被　告　甲○○
上列上訴人即被告因違反職役職責案件，不服國防部高等軍事法
院，九十四年法仁判字第○一七號中華民國九十四年一月二十日
第二審判決（起訴案號：國防部北部地方軍事法院檢察署九十三
年度訴字第二五二號），提起上訴，本院判決如下：
    主  文
上訴駁回。
    理  由
一、按軍事審判法第一百八十一條第五項規定，被告不服高等軍
    事法院宣告有期徒刑之上訴判決者，得以判決違背法令為理
    由，向高等法院提起上訴。是不服高等軍事法院有期徒刑判
    決而向高等法院提出上訴者，非以原判決違背法令為理由者
    不得為之，此為其上訴之法定要件。若上訴理由狀並未依據
    卷內訴訟資料，具體指摘原判決不適用法則或如何適用不當
    ，或所指摘原判決違法情事，顯與法律規定得為向高等法院
    提出上訴之上訴理由之違法情形，不相適合時，均應認為其
    上訴為違背法律上之程式，應予以駁回，此觀諸軍事審判法
    第一百七十九條、刑事訴訟法第三百九十五條前段之規定至
    明。
二、本件原判決認定上訴人即被告甲○○（民國九十一年四月一
    日入伍，義務役）係陸軍步兵第一九四旅混砲營砲一連下士
    ，曾於九十三年間因違反職役職責罪經國防部北部地方軍事
    法院判處有期徒刑八月，緩刑二年。仍不知悔改，於九十三
    年十月一日八時，自馬祖駐地離營休假，原於同年月十六日
    十一時假滿返營銷假，竟以憂心家中債務為由，萌生長期拖
    免職役之意圖，逾假離役潛逃，匿居於台北縣新莊市一帶，
    賴積蓄維生。迄同年十一月一日十五時三十分許，始在台北
    縣新莊市○○街九二號「圓緣屋網咖」，為板橋憲兵隊隊員
    緝獲。案經該隊解由國防部北部地方軍事法院檢察署軍事檢
    官偵結起訴。於第一審（即國防部北部地方軍事法院）審理
    時，經訊據被告甲○○對於上揭時、地逾假離去職役之事實
    固不否認，惟其於第一審判決後提起上訴，上訴意旨略以被
    告係憂心家中債務，始逾假離去職役，原審量刑過重等語置
    辯。卷查被告供承其係陸軍步兵第一九四旅混砲營砲一連下
    士，曾於九十三年間因違反職役職責罪經國防部北部地方軍
    事法院判處有期徒刑八月，緩刑二年。於九十三年十月一日
    八時，自馬祖駐地離營休假，原於同年月十六日十一時假滿
    返營銷假，竟以憂心家中債務為由，萌生長期拖免職役之意
    圖，逾假離役潛逃，匿居於台北縣新莊市一帶，賴積蓄維生
    。迄同年十一月一日十五時三十分許，始在台北縣新莊市○
    ○街九二號「圓緣屋網咖」，為板橋憲兵隊隊員緝獲等情不
    諱，核與板橋憲兵隊九十三年十一月一日（九三）憲道字第
    四０七號緝獲逃亡官兵解送表所附筆錄記載情節相符，復有
    被告往返台馬出境單（假單）在卷足憑，且被告離去職役後
    ，亦經國防部北部地方法院檢察署九十三年十月二十三日審
    強字第０九三００００五四四號通緝書發布通緝在案，此有
    通緝書在卷可稽。又被告於第二審九十四年元月七日審理時
    供稱：其逃亡時就決定不返營銷假云云，及參酌被告於逃亡
    後即匿居流連於網咖店中致遭憲兵隊員查獲等情，足見被告
    具有長期脫免職役之意圖甚明。另查，縱被告所辯其擔心家
    中債務方未返營銷假屬實，亦當循正當程序辦理，惟被告竟
    捨此途而逾假；且其前已有逃亡案件經判決罪刑，理應知悉
    逾假未歸之嚴重性，竟不遵守營規，恣意長期脫免職役，顯
    然無正當理由，自難以處理債務為由而卸其責。是其罪證明
    確，足以認定。核被告於前述時、地無故離去職役逾六日之
    事實，已構成陸海空軍刑法第三十九第一項前段「意圖長期
    脫免職役而離去職役」罪責。原審同此事實認定，審酌被告
    身為士官幹部，不為部屬表率，曾有逃亡前科，甫經宣告緩
    刑，旋再犯本案之罪，此有國防部新店監獄九十三年十一月
    十日函及國防部北部地方軍事法院九十三年度信判字第一０
    四號判決影本足憑，且到案後坦承犯行，態度良好等一切情
    狀，認公訴人具體求處有期徒刑一年二月尚屬適當，因而量
    處被告有期徒刑一年二月，核無不合。被告猶執陳詞，辯稱
    ：其乃因家中經濟不佳，父親年事已高且失業，家境清寒，
    父親又積欠地下錢莊債務，其為家中獨子，所以才出此下策
    ，離去職役，請求從輕量刑云云，指摘原判決不當，核無理
    由，因而維持國防部北部地方軍事法院桃園分院量處被告有
    期徒刑一年六月之判決。本院審酌國防部高等軍事法院上開
    判決之認事及用法，俱無違誤，量刑亦屬妥適，於法並無不
    合。且原審判決關於被告犯罪事實之認定，證據之取捨，並
    無不合，且按關於刑之量定，係實體法上賦予法院得為自由
    裁量之事項，倘其未有逾越法律所規定之範圍，或濫用其權
    限，即不得任意指摘為違法，以為第三審上訴之理由，此有
    最高法院七十五年度台上字第七０三三號判例可資參照。本
    件依原審判決所載，亦無理由未予說明或事實與理由矛盾可
    言。上訴人所提上訴，復未能指出原判決有何違背法令之處
    ，上訴理由狀所載之事項亦皆經原審批駁不採在案，自非適
    法之上訴理由。依照首揭說明，上訴人即被告之上訴顯不合
    法，應予駁回。
三、據上論斷，應依軍事審判法第一百七十九條、刑事訴訟法第
    三百九十五條前段，判決如主文。
中  　華  　民  　國　  94　　年　　3　　月    8　　 日
                  刑事第十二庭審判長法　官　李文成
                               　　 法  官  王復生
                                    法  官　周盈文
以上正本證明與原本無異。
不得上訴。
                                    書記官　余姿慧
中  　華  　民  　國　  94　　年　　3　　月    8　　 日
